---
title: "Prevendo Despesas Hospitalares"
author: "Jair Oliveira"
output: R_script
---

```{r setup, include=FALSE}
knitr::opts_chunk$set(echo = TRUE)
```


## Prevendo Despesas Hospitalares

Para esta análise, utilizaremos um conjunto de dados simulando despesas médicas hipotéticas para um conjunto de pacientes espalhados por 4 regiões do Brasil. Esse dataset possui 1.338 observações e 7 variáveis.

Todo o projeto será descrito de acordo com os "steps" abaixo. 


## Step 1 - Importando os Dados

Aqui importamos os dados, neste caso um arquivo csv.


```{r coleta}
# Importando os dados
df_des <- read.csv("despesas.csv")
```


## Step 2 - Explorando os Dados



```{r explorando}
# Visualizando as variáveis
str(df_des)

# Medias de Tendência Central da variável gastos
summary(df_des$gastos)

# Construindo um histograma
hist(df_des$gastos, main = 'Histograma', xlab = 'Gastos')

# Tabela de contingência das regiões
table(df_des$regiao)

# Explorando relacionamento entre as variáveis: Matriz de Correlação
cor(df_des[c("idade", "bmi", "filhos", "gastos")])

# Nenhuma das correlações na matriz são consideradas fortes, mas existem algumas associações interessantes. 
# Por exemplo, a idade e o bmi (IMC) parecem ter uma correlação positiva fraca, o que significa que 
# com o aumento da idade, a massa corporal tende a aumentar. Há também uma correlação positiva 
# moderada entre a idade e os gastos, além do número de filhos e os gastos. Estas associações implicam 
# que, à media que idade, massa corporal e número de filhos aumenta, o custo esperado do seguro saúde sobe. 

# Visualizando relacionamento entre as variáveis: Scatterplot
# Perceba que não existe um claro relacionamento entre as variáveis
pairs(df_des[c("idade", "bmi", "filhos", "gastos")])

# Scatterplot Matrix
# install.packages("psych")
library(psych)
# Este gráfico fornece mais informações sobre o relacionamento entre as variáveis
pairs.panels(df_des[c("idade", "bmi", "filhos", "gastos")])

```


## Etapa 3 - Treinando o modelo




```{r treinamento}

# Criando o modelo de regressão linear
model <- lm(gastos ~ ., data = df_des)

# Visualizando os coeficientes
model

# Prevendo despesas médicas 

# Aqui verificamos os gastos previstos pelo modelo que devem ser iguais aos dados de treino
previsao1 <- predict(model)
View(previsao1)

# Prevendo os gastos com Dados de teste
despesasteste <- read.csv("despesas-teste.csv")
View(despesasteste)
previsao2 <- predict(modelo, despesasteste)
View(previsao2)

```


## Etapa 4 - Avaliando a Performance do Modelo



```{r performance}
# Mais detalhes sobre o modelo
summary(modelo)


```

Nesta etapa conseguimos observar que alguns dos valores p-values são extremamentes baixos e assim falha a hipotése em se provar que a variável nãp tem relevância. também é possível observar que algumas das variáveis apresentam baixas relevâncias.

O valor de R-square  foi de 0.7509 o que pode indicar que nosso modelo pode ser melhorado e ter assim continuidade.

## Etapa 5 - Otimização do Modelo
 
 
 
```{r otimizacao}
# Adicionando uma variável com o dobro do valor das idades
df_des$idade2 <- df_des$idade ^ 2

# Adicionando um indicador para BMI >= 30
df_des$bmi30 <- ifelse(df_des$bmi >= 30, 1, 0)

# Criando o modelo final
modelo_v2 <- lm(gastos ~ idade + idade2 + filhos + bmi + sexo +
                   bmi30 * fumante + regiao, data = despesas)

summary(modelo_v2)

# Dados de teste
despesasteste <- read.csv("despesas-teste.csv")
View(despesasteste)
previsao <- predict(modelo, despesasteste)
class(previsao)
View(previsao)
```


## Fim


